【裁判字號】    97,訴,1805
【裁判日期】    980109
【裁判案由】    侵權行為損害賠償
【裁判全文】
臺灣臺南地方法院民事裁定              97年度訴字第1805號
原      告  快克汽車精品有限公司
                        1之1.
法定代理人  甲○○
                        1之1.
被      告  乙○○
上列當事人間請求侵權行為損害賠償事件，本院裁定如下：
    主  文
本件移送臺灣桃園地方法院。
    理  由
一、按訴訟之全部或一部，法院認為無管轄權者，依原告聲請或
    依職權以裁定移送於其管轄法院，民事訴訟法第28條第1項
    定有明文。
二、原告起訴主張：
（一）緣原告以販售「轎車式攜車架」為業務之一，於民國97年
      10 月11日接獲被告乙○○來電稱：「轎車式置放架發生
      斷裂，導致二台腳踏車於中二高清水路段上掉落，希望賠
      償」等語。原告之客服人員請被告將攜車架送到原購處，
      並表示將儘速派員處理。嗣原告旋即向公路警察第七警察
      隊、高速公路局及警察廣播電台查詢是否有民眾目擊或拾
      獲，然上開單位皆稱查無此事。
（二）原告並於97年10月13日派員前往處理，發現被告所稱購買
      之轎車式攜車架為「SBC 900型號」，而螺絲斷裂處為U型
      架與固定座之結合處，並非U型架，且缺少固定板、U型架
      等零件之情事。經原告詢問: 「固定板呢? 」被告答稱：
      「不知道」等語。惟原告為產品安全起見，立即將同款產
      品交回製造商尚益銅器股份有限公司測試U型架及固定板
      之強度，先將U型架與固定板正確結合後，以90公斤拉力
      測試，發現無任何斷裂情況，再將拉力提昇至112公斤後
      ，U型架則斷裂，但固定板、螺絲及旋鈕處仍無任何損壞
      情形，足以證明若依照正常放置程序，固定板將固定U型
      架，若U型架斷裂應該會殘留在固定板，自無可能發生「
      固定板及U型架均掉落，而螺絲斷裂」之情事。
（三）從被告不知道「固定板」此一零件等語，足以推論被告僅
      以2顆6mm螺絲支撐U型架，或使用其他物件替代原廠固定
      板即行駛於道路上，然螺絲斷裂處之旋扭軸心零件，並非
      受力零件，自然會發生螺絲斷裂情事。是縱令被告所述「
      行駛於高速公路上，發生轎車式攜車架螺絲斷裂，U型架
      掉落」之情事屬實，則亦屬被告操作不當所致，與產品設
      計、品質無關。
（四）惟被告在經原告澄清後，仍以joeleeyg名稱在MOBILE01網
      站上發表文章指摘：「車架之U型鋼及單車竟然整個脫離
      攜車架底座而摔落於高速公路上」、「本次事故卻是因連
      結器 (鋼製品)斷裂而造成單車及U型架鋼脫落，應排出操
      作不當之可能」、「快克公司人員以很不耐煩口氣之語氣
      告知：你可以去召開記者會啊。未待我回話，即將電話掛
      斷」、「快克公司對本事故發生之書面資料，…; 內容未
      檢視是否已作全面性之安全檢視，漠視於使用者使用快克
      公司產品所隱藏之危險性，此種枉顧消費者權益之行為，
      實難苟同」等不實之事，引起網路人士之廣泛探討，造成
      原告公司聲譽和信用之損害，爰依民法第184條第1項前段
      、第195條第1項規定，請求被告在MOBILE01網站及聯合報
      、自由時報、蘋果日報及中華日報頭版四分之一版面，刊
      登道歉啟事，以回復名譽等語。
三、按民事訴訟，由被告住所地、居所地之法院管轄，民事訴訟
    法第1條第1項亦有明文。又因侵權行為涉訟者，得由行為地
    之法院管轄，為同法第15條第1項所明定。查被告住所及侵
    權行為地，位於桃園縣楊梅鎮○○○路162巷21號八樓，非
    本院管轄區域範圍，有原告起訴狀及被告聲請移轉管轄狀可
    憑。雖原告主張，本件事件係因被告在MOBILE01網站所為之
    侵權行為，致被告名譽受損，而MOBILE01網站之網頁、主機
    所在地均係在台南，故台南為結果發生之地，依法本院有管
    轄權云云。經核：民事訴訟法第15條立法理由謂：「查民訴
    律第27條理由謂不法行為，乃因故意或過失侵害他人權利之
    行為也。不法行為地，係指實行不法行為之地而言，抑係指
    發生不法行為結果之地而言，學說不一，然在實行不法行為
    之地，證明其有不法行為，較在發生不法行為結果之地為易
    ，故本條以行為地定審判衙門之管轄。」，足徵侵權行為行
    為地傾向於指實行不法行為地。又最高法院56年台抗字第
    369 號判例固揭示：「所謂行為地，凡為一部實行行為或其
    一部行為結果發生之地皆屬之。」，即實施侵權行為及侵權
    行為結果發生之處所，均屬行為地，經查上開該判例具體事
    實略為：「相對人以再抗告人共謀詐財誘騙其在高雄市鼓山
    區與白秀鳳訂婚，並交付聘禮」、「再抗告人侵權行為結果
    發生地在高雄市，設於該市之第一審法院自有管轄權」，可
    見該判例使用「結果發生」一詞，仍係在詮釋侵權行為「行
    為人實行不法行為致被害人交付財物」之構成要件事實，與
    前揭民事訴訟法第15條立法理由，就不法行為地傾向於指係
    實行不法行為之地，而非發生不法行為結果之地，並無違背
    。再者，民事訴訟法第15條立法時，網路尚未興起，而網路
    的流傳可遍及全世界，若從寬認定網站主機設於何處，甚至
    網路可到達的地方均屬侵權行為結果地，應有過度擴張解釋
    結果發生地，及原告任意創設對自己有利之管轄權之虞，亦
    喪失民事訴訟法規定管轄的目的。故最高法院上開判例所稱
    結果發生之地，宜採限縮解釋，而認所稱結果發生之地，係
    與構成侵權行為要件事實之全部或一部，有直接或最重要之
    牽連關係者為限，庶符立法原意。按被告在位於桃園縣之住
    所上網發表言論，其輸入及傳送完成後，侵權行為已終了，
    至於網站主機設在何處，及只要網路所及之處，全台灣甚至
    全世界任何一網友只要點閱該網站均得閱覽被告發表之訊息
    ，此非構成侵權行為事實之要件，故難以上開MOBILE01網站
    之網頁、主機所在地係在台南，遽認本院因此有管轄權。
四、綜據上述，本件依原告起訴主張之事實，被告之住所及侵權
    行為地，均在臺灣桃園地方法院轄區，自應由臺灣桃園地方
    法院管轄；原告向無管轄權之本院起訴，顯係違誤，爰依職
    權，將本件移送於該管轄法院。
五、依首開法條裁定如主文。
中    華    民    國    98    年    1     月    9     日
                  民事第二庭    法  官  張麗娟
以上正本係照原本作成。
如對本裁定抗告須於裁定送達後10日內向本院提出抗告狀，並應
繳納抗告費新台幣1,000元整。
中    華    民    國    98    年    1     月    9     日
                                書記官  楊宗倫


司法院資訊處製作；財團法人民間司法改革基金會備份。
